【裁判字號】    97,重訴,3495
【裁判日期】    971230
【裁判案由】    擄人勒贖等
【裁判全文】
臺灣臺中地方法院刑事判決            97年度重訴字第3495號
公  訴  人  臺灣臺中地方法院檢察署檢察官
被      告  己○○
                    （另案於臺灣臺中監獄臺中分監執行中）
選任辯護人  王世勳律師
被      告  庚○○
                    （另案於臺灣臺中監獄執行中）
指定辯護人  本院公設辯護人辛○○
上列被告因擄人勒贖等案件，經檢察官提起公訴（九十七年度偵
字第一二二六六號），本院判決如下：
    主    文
己○○共同傷害人之身體，累犯，處有期徒刑肆月；扣案之鋁棒
壹支沒收。又共同意圖勒贖而擄人，累犯，處有期徒刑伍年拾月
；扣案之藍波刀壹支、本票貳張、證件影本壹張（含告訴人戊○○身分證正反面影本各壹張、告訴人甲○○重型機車駕駛執照正
反面影本各一張）、保證書壹張均沒收。應執行有期徒刑陸年；
扣案之鋁棒壹支、藍波刀壹支、本票貳張、證件影本壹張（含告
訴人戊○○身分證正反面影本各壹張、告訴人甲○○重型機車駕
駛執照正反面影本各一張）、保證書壹張均沒收。
庚○○共同傷害人之身體，處有期徒刑參月；扣案之鋁棒壹支沒
收。又共同意圖勒贖而擄人，處有期徒刑伍年陸月；扣案之藍波
刀壹支、本票貳張、證件影本壹張（含告訴人戊○○身分證正反
面影本各壹張、告訴人甲○○重型機車駕駛執照正反面影本各一
張）、保證書壹張均沒收。應執行有期徒刑伍年柒月；扣案之鋁
棒壹支、藍波刀壹支、本票貳張、證件影本壹張（含告訴人戊○○身分證正反面影本各壹張、告訴人甲○○重型機車駕駛執照正
反面影本各一張）、保證書壹張均沒收。
    犯罪事實
一、己○○前於民國九十五年間因施用毒品案件，於九十五年二
    月七日經國防部中部地方軍事法院以九十五年度訴字第十五
    號判決處有期徒刑一年，於同年二月二十七日確定，甫於九
    十六年二月十五日縮刑期滿執行完畢。詎猶不知悔改，於九
    十七年五月十九日下午二時許，駕駛其不知情女友馮于瑄所
    有車牌號碼七一二五─ＥＭ號自用小客車搭載庚○○，沿臺
    中市○○○路外側車道往市區方向行駛，適戊○○駕騎車牌
    號碼ＳＰＪ─二七五號重型機車，亦沿臺中港路與己○○、
    庚○○同方向並在其後方行駛，戊○○之女友甲○○則自行
    駕騎機車，跟隨在戊○○後方，行經臺中港路與國際街陸橋
    附近，戊○○因己○○駕車速度太慢，擋住後方車輛，即騎
    前開機車至己○○駕駛之自用小客車右側，以臺語向己○○
    稱「開快一點」，己○○、庚○○因而心生不滿，與戊○○
    發生口角後，己○○遂將車輛往右方行駛，將戊○○攔下，
    己○○與庚○○即下車，基於共同傷害之犯意聯絡，由己○○手持其所有之鋁棒、庚○○徒手毆打戊○○，致戊○○受
    有左上肢挫傷、上唇外傷、背部疼痛、腰部疼痛、合併瘀傷
    （十一Ⅹ四公分）之傷害。嗣經甲○○不斷向己○○、庚○○道歉，渠二人雖停止毆打戊○○，惟己○○、庚○○旋另
    行起意，共同基於擄人勒贖之犯意聯絡，推由庚○○以上開
    自用小客車右後車門遭戊○○之機車撞有二個凹洞為藉口，
    要求戊○○以新臺幣（下同）一百萬元解決，己○○、庚○○要戊○○、甲○○上車，為其二人拒絕，且戊○○回以要
    報警處理等語，庚○○即向戊○○、甲○○二人恫稱：報警
    看看，我是被通緝的，車上有槍，是我的子彈快，還是你跑
    得快等語，戊○○、甲○○因戊○○被毆打後已心生畏懼，
    復遭庚○○稱車上有槍之脅迫，遂依己○○、庚○○之指示
    進入己○○駕駛之上開自用小客車後座，而移置於己○○、
    庚○○二人實力支配之下。己○○、庚○○即驅車繼續沿臺
    中港路行駛，並左轉東大路，往臺中縣大雅鄉方向行駛，途
    中己○○於同日下午二時十九分許，以其持用之00000
    00000號行動電話，撥打電話予臺中縣豐原市原任職匯
    豐汽車之員工丁○○持用之行動電話門號00000000
    00號，詢問丁○○車門的價格，經丁○○告以一個車門約
    為一、二萬元等語，而庚○○亦以其持用之不詳號碼行動電
    話，在電話中，向其姓名不詳之朋友稱：今天抓到二個「盤
    仔」（臺語）等語。己○○明知車門一個價值約僅一、二萬
    元，仍推由庚○○命戊○○、甲○○半個小時之內要向親朋
    好友籌款三十萬元，甲○○則不斷道歉，但未撥打電話籌錢
    ，己○○遂亮出其所有置於車內之非槍砲彈藥刀械管制條例
    所列之管制刀械藍波刀一把，向戊○○、甲○○恫稱：錢不
    拿出來沒有關係，要一人一隻手等語，致戊○○、甲○○二
    人為求及早脫困，甲○○乃稱其銀行帳戶內有二萬四千元，
    戊○○銀行帳戶內有六萬元，共有八萬四千元，可提領出來
    以為贖款等語，己○○遂於同日下午二時四十分許，將前開
    車輛停在臺中縣大雅鄉○○路一五九○號之「萊爾富便利商
    店」，由庚○○與戊○○持其所有及甲○○之金融卡，進入
    前開便利商店內，由戊○○自其所有及甲○○之帳戶內分別
    提領六萬元、二萬四千元，共計八萬四千元交予庚○○，並
    由己○○、庚○○朋分贓款，己○○分得五萬四千元，庚○○分得三萬元。己○○、庚○○取得八萬四千元贖款後，即
    驅車前往臺中市區，再命戊○○、甲○○簽具保證書一紙及
    本票二張（票號：0000000號、面額：十五萬元，票
    號：0000000號、面額：六萬六千元），連同前開現
    金贖款共計三十萬元，迨行至河南路與西屯路口，庚○○下
    車交付不詳金額之現金予其姓名年籍不詳之不知情女友，復
    行上車，再沿西屯路行駛至與河南路交岔路口之某便利商店
    ，命戊○○影印其身分證及甲○○之駕照後，始於西屯路與
    河南路口釋放戊○○、甲○○。戊○○、甲○○獲釋後，於
    翌日即九十七年五月二十日上午十一時二十七分許，至臺中
    市警察局第六分局協和派出所報案，而己○○於九十七年五
    月二十日晚上十一時許，駕駛前開自用小客車行經臺中縣沙
    鹿鎮○○路與英才路口處時，經警見己○○行跡可疑，予以
    盤查後，經己○○同意搜索，當場扣得鋁棒一支、藍波刀一
    支、本票二張、證件影本一張、保證書一張，始查悉上情。
二、案經戊○○、甲○○訴由臺中市警察局第六分局報告臺灣臺
    中地方法院檢察署檢察官偵查起訴。
    理    由
壹、證據能力方面
一、按告訴人係向司法警察機關或偵查機關申告犯罪事實而要求
    訴追之人，於我國刑事訴訟法中，並非法定列舉之獨立證據
    方法，若以告訴人所陳親身經歷之被害經過，作為認定犯罪
    事實之依據時，乃居於證人之地位，證據方法為證人，必須
    踐行有關證人之證據調查程序，除非有依法不得令其具結之
    情形，否則事實審法院應命其具結，若依法應具結而未具結
    時，該告訴人、被害人有關被害事實之陳述，無證據能力，
    法院不得援其陳述作為判決之基礎（最高法院九十三年臺上
    字第五九六四號判決意旨參照）。查證人即告訴人戊○○、
    甲○○於警詢所為陳述，為被告以外之人於審判外之陳述，
    屬傳聞證據，而辯護人於本院行準備程序時已就上開供述之
    證據能力提出爭執（見本院卷第五三頁背面），經審酌該陳
    述案發經過之內容，與其二人於本院作證時陳述之經過大致
    相同，並考量證人於戊○○、甲○○本院審理時業經傳喚到
    庭具結作證，且經檢、辯雙方為交互詰問，認證人戊○○、
    甲○○於警詢時之陳述，尚非為證明本件犯罪事實之存否所
    必要者，而與刑事訴訟法第一百五十九條之二或第一百五十
    九條之三所定情形不相符合，復查無其他得例外取得證據能
    力之法律依據，是依刑事訴訟法第一百五十九條第一項規定
    ，該項證據方法應予排除，不得作為本案證明被告有罪之依
    據。
二、次按被告以外之人於審判外之言詞或書面陳述，除法律有規
    定者外，不得作為證據，刑事訴訟法第一百五十九條第一項
    定有明文；復按被告以外之人於偵查中向檢察官所為之陳述
    ，除顯有不可信之情況者外，得為證據，同法第一百五十九
    條之一第二項亦有規定；另按被告以外之人於審判外之陳述
    ，雖不符前四條之規定，而經當事人於審判程序同意作為證
    據，法院審酌該言詞陳述或書面陳述作成時之情況，認為適
    當者，亦得為證據；當事人、代理人或辯護人於法院調查證
    據時，知有第一百五十九條第一項不得為證據之情形，而未
    於言詞辯論終結前聲明異議者，視為有前項之同意；同法第
    一百五十九條之五規定甚明。經查：除上述外，對下列所引
    用之證據資料，被告己○○、庚○○及辯護人對證據能力均
    不爭執，且經本院審理時逐一提示，均已表示沒有意見，且
    於言詞辯論終結前亦未為聲明異議，依刑事訴訟法第一百五
    十九條之五規定，視為已有將該等傳聞證據採為證據之同意
    ，本院審酌下列證據資料作成之情況，查無違法取證之情形
    ，認應係出於其自由意志，具有可信性，並無不適宜作為證
    據之情形，認具有證據能力。
貳、實體方面
一、訊據被告己○○、庚○○固均坦承共同傷害告訴人戊○○之
    犯行，惟均矢口否認有何擄人勒贖之犯行，被告己○○辯稱
    ：因告訴人戊○○的機車碰到伊的車門，伊要求告訴人戊○○賠償車門，沒有要他們賠錢，也沒有控制告訴人戊○○、
    甲○○之行動自由，是告訴人提議要去領錢云云；被告庚○○辯稱：當時告訴人戊○○說要賠償車門，但怕擋到其他車
    輛，才叫告訴人戊○○上車談，告訴人甲○○是自己要求一
    起上車，伊是半開玩笑叫告訴人戊○○賠一輛新的車子一百
    萬元，因告訴人二人一直說沒有錢，所以開價十五萬元要給
    告訴人二人殺價，但他們馬上就答應才請他們打電話去向人
    借錢來賠償，後來是告訴人甲○○說要去領錢的云云。經查
    ：
（一）關於傷害部分：
      訊據被告己○○、庚○○對於傷害部分均坦承不諱，核與
      告訴人戊○○（於九十七年五月二十日警詢中提出傷害告
      訴）於偵訊及本院指訴之情節，及證人甲○○於偵查及本
      院證述之情節相符，復有財團法人光田綜合醫院診斷證明
      書一紙附卷可稽，及鋁棒一支扣案可資佐證。足證被告己○○、庚○○之自白與事實相符，故此部分事證明確，被
      告己○○、庚○○共同傷害之犯行均堪認定。
（二）關於擄人勒贖部分：
  １、被告二人以上開自用小客車右後車門遭告訴人戊○○之機
      車撞有二個凹洞為藉口，要求告訴人戊○○一百萬元解決
      ，經告訴人戊○○回以要報警處理等語，被告庚○○向告
      訴人戊○○、甲○○二人恫稱：報警看看，我是被通緝的
      ，車上有槍，是我的子彈快，還是你跑得快等語，告訴人
      戊○○、甲○○因心生畏懼，遂依被告二人之指示進入上
      開自用小客車後座後，命告訴人戊○○、甲○○半個小時
      之內要向親朋好友籌款三十萬元，告訴人甲○○則不斷道
      歉，但未撥打電話籌錢，被告己○○遂亮出置於車內之藍
      波刀，恫稱：錢不拿出來沒有關係，要一人一隻手等語，
      致告訴人戊○○、甲○○二人不能抗拒，告訴人甲○○乃
      稱其銀行帳戶內有二萬四千元，戊○○銀行帳戶內有六萬
      元，共有八萬四千元，可提領出來以為贖款等語，被告己○○遂於同日下午二時四十分許，將前開車輛停在臺中縣
      大雅鄉○○路一五九○號之「萊爾富便利商店」，由被告
      庚○○與告訴人戊○○持其所有及甲○○之金融卡，進入
      前開便利商店內，由告訴人戊○○提領計八萬四千元交予
      被告庚○○，並被告己○○分得五萬四千元，被告庚○○
      分得三萬元，被告己○○、庚○○取得八萬四千元贖款後
      ，即驅車前往臺中市區，再命告訴人戊○○、甲○○簽具
      保證書一紙及面額為十五萬元、六萬六千元之本票各一紙
      ，連同前開現金贖款共計三十萬元，且車行臺中市○○路
      行駛至與河南路交岔路口之某便利商店，命告訴人戊○○
      影印其身分證及告訴人甲○○之駕照後，始於西屯路與河
      南路口釋放告訴人戊○○、甲○○等情，迭據告訴人戊○○、甲○○分別於偵訊及本院審理中證述綦詳，且經互核
      其二人先後證述本案發生經過之情節均大致相符，詳述如
      下：
    一告訴人戊○○部分
    (一)九十七年六月十日偵訊時證述：九十七年五月十九日下午
      二時許，我從沙鹿住處出發要去台中市○○路上班，我騎
      ＳＰＪ─二七五號機車，告訴人甲○○騎機車在我後面，
      我沿中港路往市區方向行駛，我們在國際街陸橋處，在我
      前面有一部自用小客車開很慢，因為前面又堵車，我就很
      生氣，我就將機車騎到車子旁，跟他講開快一點啦，我講
      完之後，車子就將我攔下，就有二個人下車，被告己○○
      手拿鋁棒，被告庚○○沒有拿，被告己○○就要打我的頭
      ，我就用我的手去擋，打了五、六下，我去擋，也有打到
      我的背部一下，被告庚○○就往我的臉打下去，告訴人甲○○見狀就來擋，叫他們不要打了。之後他們二個人就說
      要如何賠償，我就說要請警察來量，被告庚○○就說「你
      打電話看看，我車上有槍」，之後他們就叫我們上車，然
      後就要我們賠償一百萬元，車子就中港路左轉東大路，他
      們還說今天釣了二個「盤仔」，之後在往中科路上鄉○○
      路上，被告劉嘉崎就拿出一把藍波刀，向我們說錢要不要
      拿出來，我沒有把錢拿出來要把我剁手剁腳並帶到山上埋
      ，當時約下午二時三十分許，後來在大雅的神林路有一間
      萊爾富，被告庚○○就說叫我下車領錢，告訴人甲○○就
      將提款卡交給我，我的提款卡領了六萬元，告訴人甲○○
      的提款卡領了二萬四千元，他叫我要把裡面的錢領光，我
      將錢交給被告庚○○，之後車子就沿中清路往大雅的方向
      開，在車上被告己○○有叫我及告訴人甲○○要寫本票，
      一張八萬四千元（應為六萬六千元），一張十五萬元，我
      簽好之後就交給被告己○○，之後再把我們載到臺中市○○路跟西屯路交叉口，叫我到超商去影印我的駕照
      及告訴人甲○○的身分證交給他，之後才放我們走等語（
      見偵查卷第二二頁）。
    (二)九十七年六月十二日偵訊時證述：他們有講一百萬要不要
      解決，被告己○○講說他車上有槍，被告庚○○說看我們
      跑的快還是子彈跑的快，因為他們說他們有槍，我們不得
      不上車，我們一上車，他們就給我們計時，要我們去找人
      籌三十萬元等語（見偵查卷第三六至四十頁）。
    (三)本院九十七年十月二十八日審理時證述：九十七年五月十
      九日下午我騎乘機車往市區方向，我騎在慢車道，前面塞
      了公車、機車、汽車一堆車，我一直騎，騎到最前面是一
      臺黑色的小轎車，時速一、二十公里，擋在那裡，我很氣
      ，我騎過去，罵「開快一點啦！」，車就往裡面切，擋住
      我往前走的路，把我擋起來，我機車有稍微往內側倒，兩
      個下來話沒有講，被告己○○直接拿鋁棒就打我的頭，我
      以手去擋，所以沒有打到頭，這樣周旋，後來被告庚○○
      也用拳頭打我，我閃避不及，被被告庚○○打到嘴唇而流
      血，背後也有被打到，身上被他們二人打，我也怕告訴人
      甲○○被打，後來他們就突然停下來，他們說我的機車倒
      下去時去碰到他們的車門，但我覺得實際上沒有，他就說
      要我賠償，一開始被告庚○○開天價說要一百萬元，後來
      又喊價說三十萬元，這是在事發的路邊，當時因為我們擋
      在車道，所以後面已經因為堵了一堆車，我當時本來說叫
      警察來量，但被告庚○○說你叫警察看看，是我的子彈快
      ，還是你跑得快，但我考慮到當天是陰雨的天氣，告訴人
      甲○○穿雨衣，且平常沒有運動，所以跑不快，我不可能
      留她一人跑掉，被告庚○○當時就說來車上說，不然你要
      跑，看是你跑得快，還是我的子彈快，所以我與告訴人甲○○就上了他的車子，機車就一樣倒在現場，事後要回到
      現場時，發現可能已經被路人拖到路的最邊邊的慢車道與
      人行道的落差地點。當時被告庚○○說他有槍，所以我雖
      然很想跑，但不可能丟下告訴人甲○○，所以上了他們的
      車，路上雖然有人，但沒有人會救，且是第一次遇到這樣
      事情，我很緊張，我都沒有呼救，上車後車開很快，繼續
      往慢車道衝，衝到東海大學的東大路左轉往中科的方向一
      直開，車子是被告己○○開的，在車上沒有被打，被告庚○○先說我先給你們打電話，要我們去籌錢，被告庚○○
      後來講電話時說他今天釣到兩個「潘仔」，並轉頭向我們
      說就是我們這種「潘仔」，被告庚○○在路邊時有說一百
      萬元，及三十萬元的金額，後來在車上也有再說，價格都
      是他們講的，我們只是一直賠不是，他們就從一百萬元降
      成三十萬元，就不肯再降了，被告庚○○要我們打電話籌
      錢，是要我們自己想辦法，就是要我們自己用自己的手機
      去打電話找親友去籌錢，因為我沒有錢，也沒有有錢的朋
      友，所以我與告訴人甲○○並沒有遵從他的指示打電話給
      親朋好友籌錢，一路上我先拜託他們饒我們，但他們二人
      不理會我們，一直叫我們想辦法去籌，開車開一段路，被
      告庚○○說如果沒有籌錢，他要剁手拿去山上埋，被告己○○從駕駛座拿出藍波刀說要把我們剁手、腳，看我們要
      不要就範，他刀抽出來我們就嚇到，我們就拜託他不要這
      樣，我們會賠錢，刀就又放回去，後來我女友比較早知道
      他的意思，告訴人甲○○說她有三萬元，但後來去領才兩
      萬多元，我說我有六萬多元，我覺得他們就是用這種方式
      暗示我們去領錢，我們就說戶頭就只有這樣的錢，他們就
      在大雅、中科一帶的田邊小路繞，來到一家萊爾富，被告
      庚○○叫我下去，且被告庚○○與我一起下去，我猜他可
      能怕我跑，所以告訴人甲○○留在車上，我們就去萊爾富
      店內的郵局提款機領錢，告訴人甲○○在車上先告訴我她
      的密碼，我領了兩萬元、後來被告庚○○看到裡面還有四
      千元，又要我再去領，我的戶頭領了六萬元，領光光，被
      告庚○○也還有看帳戶內有無餘款，領完後被告庚○○在
      車上算錢，並分錢，後來被告己○○要我們寫本票、車禍
      釐清責任的的書面制式資料，內容大約是指我們心甘情願
      賠他的意思，因為他亮刀子說要把我們手砍斷去山上埋，
      我對他們不熟，怕被剁手、腳，所以我及告訴人甲○○才
      依他指示簽名，就是要賠他們三十萬元，並且蓋手印，車
      上都有印泥等文具，後來被告庚○○要我影印我的證件，
      我一個人下去影印後，再拿到車上給被告庚○○才放我們
      下車。在領錢過程中，雖然是在萊爾富店內，且有店員在
      場，我很想向店員求救，但因為告訴人甲○○在車上，我
      不敢冒險等語（見本院卷第八九至一○二頁）。
    二告訴人甲○○部分
    (一)九十七年六月十一日偵訊時證述：九十七年五月十九日下
      午一時五十分許，我與告訴人戊○○從沙鹿出發，要去臺
      中市各騎一臺機車，沿中港路往臺中市區行駛，於下午二
      時許行經東園巷跟臺中港路交叉口，發現被告己○○他們
      開的車在前面，約離我們五十公尺，他們開的很慢，有好
      幾部車一直按喇叭，但被告己○○他們還是一樣開的很慢
      ，我離告訴人戊○○約十公尺，告訴人戊○○就騎機車到
      他們車旁，當時告訴人戊○○很生氣口氣很凶，跟他們講
      叫他們開快一點，後面都塞車了。並行約五、六公尺，當
      時被告己○○有將車窗搖下來，他們就說講舍小，他們就
      用車子將告訴人戊○○撞倒攔下他，告訴人戊○○就站起
      來，他們就下車，當時被告己○○拿鋁棒，被告庚○○沒
      有拿東西，被告己○○就講這是慢車道，我開二十公里不
      行喔，告訴人戊○○就說你們擋了一堆人，他們就一直打
      告訴人戊○○，被告庚○○就說你們不知死活，惹到我們
      ，我就靠近告訴人戊○○，一直跟他們道歉，當時被告己○○拿鋁棒往告訴人戊○○的頭方向打，告訴人戊○○用
      手去擋，打了四、五下，被告庚○○就打告訴人戊○○右
      側的嘴角，告訴人戊○○的嘴角就一直流血，被告庚○○
      就說我們撞壞了他的車子，一百萬要不要解決，告訴人戊○○就說要報警，被告庚○○就說你們敢報警看看，我是
      通緝的，我們就說我們賠，他們就叫我們上車，我就說不
      要，被告己○○就說他車上有傢伙，要不要上車，要不然
      要請你們吃子彈，我們就跟著他上車，之後己○○就往市
      區○○○○○路，在東大路上被告庚○○說我們上車半個
      小時之內，要我們跟我們的親朋好友籌錢，他說要籌三十
      萬元，我們就說我們的親朋好友沒有那麼多錢，我一直跟
      他們道歉，說我們沒有這麼多錢，說我們不懂事不好意思
      ，惹到你們，被告庚○○就叫我們閉嘴，就往中科裡面開
      ，中科有通往大雅的路，就在鄉○○路逛，約快三時到到
      達中科，被告庚○○就說你們還不趕快打電話，已經過了
      幾分鐘，我們沒有打，因為我們不敢打，後來我還是一直
      道歉，被告己○○就說錢不拿出來沒有關係，他要我們每
      個人一人一隻手，他就將刀子亮出來，我們還是一直道歉
      ，被告庚○○有打電話給他朋友，告訴他朋友他抓到二個
      盤仔，我感覺到他一直開來開去，我覺得他要我們的錢，
      我就跟他講我有二萬四千元，我男友有六萬元，不然我們
      提給你，就帶我們到一家萊爾富，然後被告庚○○就跟我
      男朋友下車去領錢，我有將我的提款卡交給告訴人戊○○
      ，我和被告己○○在車上，被告己○○就叫我寫一張我們
      肇事賠償，他們沒有刑事責任，我就寫，之後他們就領錢
      回來了，共拿了八萬四千元，被告庚○○拿了三萬元，被
      告己○○拿了五萬四千元，之後被告劉嘉崎邊開車邊叫我
      們寫本票，當時我們車子是往臺中市區方向開，當時是叫
      告訴人戊○○寫，我在後面備註，金額就是扣案的本票，
      後來到了河南路與西屯路，他們又叫告訴人戊○○去影印
      身分證及我的駕照，又問我們其他的尾款何時給他們，我
      們就說一個星期，他們就放我們下車等語（見偵查卷第二
      七至二九頁）。
    (二)九十七年六月十二日偵訊時證述：（問：為何要跟他們上
      車？）因為他們說他們有槍，我們不得不上車等語（見偵
      查卷第三七頁）。
    (三)本院九十七年十月二十八日審理時證述：九十七年五月十
      九日下午二時，我與告訴人戊○○各騎一部機車行經中港
      路慢車道上，當天被告己○○拿棍子，被告庚○○揮拳打
      告訴人戊○○的嘴，因為當天兩位被告開在前面開很慢，
      後面塞車，告訴人戊○○騎到旁邊要他們開快點，他被打
      時，我嚇到，我有停下來求被告二人不要打，他們有停下
      來，但被告說車子被我們的機車撞到，我們就說要叫警察
      來量，但被告庚○○說他們是被通緝的，要我們報警看看
      ，後來被告二人叫我們上車，我們本來不要，但他們說車
      上有刀、槍，且他們有鋁棒，我怕如果真的逃跑，他們真
      的拿槍出來，被告庚○○是看我跟告訴人戊○○上車才上
      車，上車時我們嚇死，沒有看被告己○○手上是否還拿著
      鋁棒，一上車開車到東大路時，他們說要給我們半小時籌
      錢，在現場時，他們就說車子給我們撞，要我們賠一、兩
      百萬元，因為被告庚○○一直要我及告訴人戊○○打電話
      籌錢，他一直說給我們半小時，打給任何人都可以，因為
      我說沒有錢，被告己○○說要一人砍一支手就扯平，後來
      我想到他就是馬上要錢，我才說我有多少錢，一開始我還
      說錯，說我戶頭有三萬元，後來才發現是兩萬四千元。我
      們在車上時不敢求救，因為我怕被告二人，一個說他是被
      關在逃的嫌犯，一個說有槍，且有拿刀出來，所以我不敢
      打，又說要砍手去山上埋掉，所以我當時很害怕。去便利
      商店時，因為己○○要我留在車上，所以沒有一起下車領
      錢等語（見本院卷第一○三至一○六頁）。
  ２、又告訴人戊○○、甲○○證述上開案發經過，核與被告己○○於九十七年五月二十一日警詢時供述：警方查扣之
      告訴人戊○○所簽立之本票二張（面額分別為十五萬元及
      六萬六千元）、保證書一張及身份證影本、告訴人甲○○
      駕照影本等是在我駕駛七一二五－ＥＭ號自小客車內後座
      墊底下起獲，因我與綽號被告庚○○跟告訴人戊○○發生
      行車糾紛後，我與被告庚○○立即下車攔住告訴人戊○○
      、甲○○，我手持一支鋁棒向告訴人戊○○追打、而被告
      庚○○徒手亦猛打告訴人戊○○，之後才心起歹念，是被
      告庚○○提議向他們恐嚇取財。並出言恐嚇致使他們心生
      畏懼後，就命令他們上我所駕駛之自小客車，被告庚○○
      就在車內亮出預藏之兇器藍波刀再次出言恐嚇他們不得任
      意跑掉，我就開至臺中縣神岡鄉某家萊爾富超商，被告庚○○並強押告訴人戊○○下車至超商內提款八萬四千元，
      我在車內負責看住告訴人甲○○，提款後我就開車載他們
      到臺中市逢甲商圈附近，在車內命令告訴人戊○○簽立二
      張本票及一張保證書，並命令告訴人甲○○於後處簽立年
      籍擔保，並留下告訴人戊○○身分證影本、甲○○駕照影
      本，才讓他們離去，藍波刀是被告庚○○放在我車上，鋁
      棒是我的等語（見警卷第六至八頁）。九十七年五月二
      十一日偵訊時供述：案發日下午二點多，當時我開車在中
      港路，告訴人戊○○騎機車來跟我挑釁，我就直接把車停
      在馬路旁，我拿鋁棒打告訴人戊○○，被告庚○○徒手打
      告訴人戊○○，告訴人戊○○機車倒下去撞到我的車門，
      我要求他幫我修理，被告庚○○要他整臺車買下來，我就
      叫告訴人戊○○賠十五萬元，後來我與被告庚○○叫告訴
      人戊○○跟甲○○上我的車，但是他們在車內跟我討價還
      價，那時刀子放在我的椅子那裡，我就拿起刀來嚇告訴人
      戊○○、甲○○他們，問他們要不要修理。後來告訴人甲○○說她的戶頭裡有三萬元，我們開車到神岡鄉的某家萊
      爾富，被告庚○○就帶告訴人戊○○下車領告訴人甲○○
      的戶頭內二萬四千元，領完之後告訴人戊○○再領他自己
      的戶頭六萬元，上車後再叫告訴人戊○○簽本票二張，後
      來在河南路與西屯路口放告訴人戊○○、甲○○下車，藍
      波刀是被告庚○○的，鋁棒是我的等語（見偵查卷第十一
      至十二頁）相符，益徵告訴人戊○○、甲○○二人上開證
      詞與事實相符。另按證人之陳述有部分前後不符，或相互
      間有所歧異時，究竟何者為可採，法院仍得本其自由心證
      予以斟酌，非謂一有不符或矛盾，即應認其全部均為不可
      採信；尤其關於行為動機、手段及結果等之細節方面，告
      訴人之指陳，難免故予誇大，證人之證言，有時亦有予渲
      染之可能；然其基本事實之陳述，若果與真實性無礙時，
      則仍非不得予以採信（最高法院七十四年臺上字第一五九
      九號判例要旨參照）。查：雖告訴人戊○○、甲○○對被
      告二人為脅迫、恐嚇行為時之語言文字及身體動作等經過
      細節，未能前後為完整相同一致之陳述；惟告訴人二人均
      一致證稱被告二人在上開時地有以「槍」、「子彈」、「
      你報警看看」等相關之字詞脅迫告訴人二人，已如前述；
      衡情該僅為數分鐘間之事而已，且無法預測，當時場面已
      然混亂，在場人情緒亦不穩定，各人對被告突來之言詞僅
      能為片段之記憶，以致事後各人僅就自己記憶所及而陳述
      ，自能理解，尚不能以告訴人及證人前後所述有部分細節
      不一致即謂渠等證言全不可採。本院綜合全案卷證，認為
      被告二人在上開時地，確有以前開言語威嚇、脅迫告訴人
      二人，使其二人上開並交付贖款等情，即非虛構，應屬可
      信。
  ３、再參以被告己○○於九十七年六月十一日偵訊時供述：
      在大雅時我有叫他們賠我一個車門，是他們不想賠錢，我
      才把刀子拿出來，是被告庚○○說叫他們錢領一領就好了
      ，我只有講車門不賠沒有關係，給我劃一刀，其他的如告
      訴人甲○○所言等語（見偵查卷第二九頁）。於九十七
      年六月十二日偵訊時供述：（問：為何要叫他們賠一百萬
      元？）因為我要離開時，發現他的機車倒在我的車門旁約
      十公分處之地上等語（見偵查卷第三九頁）。九十七年
      七月四日偵訊時供述：當天下午二時，我和被告庚○○從
      國際街開車要去臺中市拿錢給被告庚○○的女朋友，當時
      我們在路上吃水果，時速四十公里，告訴人戊○○就過來
      說開快一點，及罵三字經，我才會說罵啥小！我就問他你
      要吵架嗎？我就將車子往右邊停，讓後面的機車過去，被
      告庚○○就先下車，他就和告訴人戊○○打起來，我看到
      被告庚○○被告訴人戊○○打一拳，我才會拿鋁棒去打告
      訴人戊○○背部，打了五、六下，我要走時，就看到他的
      機車倒在我車子旁邊，我的車子有掉漆，所以我要告訴人
      戊○○賠我一個門，我跟他說你要賠我一個車門，他說要
      多少錢，我說要去車行估價，我就打電話給我朋友丁○○
      請他幫我問車門的價錢，我就上車，並叫他們上車，他們
      二個人就一起上車，我們就沿中科方向走，經過大雅鄉○○路，我當時看告訴人理直氣狀，我就想我車子有一把刀
      子，並拿出來跟他們講不賠沒有關係啊！給我畫一刀就不
      用賠了，當時他就沒有說話了，之後告訴人甲○○就說他
      戶頭裡面有三萬元，要到便利商店領錢，被告庚○○跟告
      訴人開十五萬元，告訴人戊○○先下去領錢，被告庚○○
      跟過去看，被告庚○○又出來跟告訴人甲○○講戶頭沒有
      三萬元，只有二萬四千元，被告庚○○又回便利商店，後
      來我才知道領了八萬四千元，在車上叫告訴人戊○○寫本
      票、保證書，我教他們二個人如何寫本票，寫完我們就沿
      環中路到河南路與西屯路交叉路口的加油站對面有一家超
      商，告訴人戊○○就下車到超商影印身分證，影印完就上
      車，我就叫他們自己回去等語（見偵查卷第八五至八七頁
      ）。九十七年九月十六日準備程序中供述：九十七年五
      月十九日約下午二點左右，我駕駛七一二五－ＥＭ小客車
      載被告庚○○，經過臺中港路與國際街陸橋東海大學門口
      附近時，告訴人戊○○騎機車到我駕駛座的旁邊，口氣很
      不好叫我開車開快一點，用三字經罵我，我才用臺語說「
      你現在在說啥小」，告訴人戊○○就一樣回我的話，我就
      說現在是要打架是不是，告訴人戊○○說是，我馬上踩煞
      車，被告庚○○就先下車，我看被告庚○○被告訴人戊○○打一拳我才拿鋁棒下車去打告訴人戊○○，打了好幾下
      後，總共打兩次，要走時才發現告訴人戊○○的機車沒有
      用腳踏，直接翻倒而撞到我的車門，當時我還有看到地上
      有我黑色車門所掉落的油漆，發現我的車門有兩個凹洞，
      才要求他要賠償我新的車門，他們當時有說要叫警察來，
      被告庚○○用臺語向他們說「你們報警看看」，我就上車
      打電話給在豐原匯豐汽車車行的丁○○，當時丁○○沒有
      說多少錢，說要問零件部，問完再回撥電話給我，當時我
      還有聽到被告庚○○與告訴人戊○○在車外吵架，打完電
      話我叫告訴人戊○○上車，在車上告訴人戊○○還理直氣
      壯不要賠車門，我當時很生氣，我就拿起車上的藍波刀向
      告訴人戊○○說不要賠就算了，但要給我畫一刀，我左手
      握方向盤，右手從駕駛座的椅子下拿出一把我自己的藍波
      刀，因我之前有與人打架被打，要去尋仇所以放一把藍波
      刀在車上要用，被告庚○○有說要他們籌錢賠車門，我有
      聽到被告庚○○開價要他們賠償十五萬元，被告庚○○可
      能當時也缺錢，所以想要藉機向這兩個被害人揩油，告訴
      人甲○○在我說如果不要賠可以要給我畫一刀後，自己就
      主動說提款卡裡面有三萬元，結果被告庚○○聽到她說提
      款卡裡面有三萬元就說要賠錢可以，但是要賠十五萬元，
      告訴人甲○○就把提款卡交給告訴人戊○○，並拜託我給
      他們到便利商店領錢，後來車子開到神岡鄉的萊爾富便利
      商店，是告訴人戊○○拿告訴人甲○○的提款卡去領，被
      告庚○○有跟進去，後來被告庚○○出來向告訴人甲○○
      說提款卡裡面只有兩萬四千元，沒有三萬元，當時告訴人
      甲○○正在車上寫保證書，我要告訴人甲○○寫保證書，
      被告庚○○講完又進去便利商店，出來時，被告庚○○拿
      了五萬四千元給我，我問被告庚○○說全部領五萬四千元
      嗎，被告庚○○說他那邊還有三萬元，因為我怕私底下拿
      這一條錢，怕這樣會吃官司，這樣會有刑事責任，所以就
      要求被害人簽保證書，我叫告訴人戊○○簽兩張本票，一
      張是六萬六千元，一張是十五萬元，身分證是在臺中市○○路與西屯路路口在被告庚○○租屋處附近的超商，由告
      訴人戊○○自己下車去影印的，拿到保證書、本票、身分
      證影本後，給告訴人戊○○、甲○○他們下車離去，我自
      己當時有貪那多餘的錢，與被告庚○○向被害人恐嚇，多
      少有一點可以分這樣等語（見本院卷第五十頁背面至五一
      頁背面）。及被告庚○○於九十七年六月十二日偵訊時
      供述：當天下午被告己○○開他的車載我，我們從東海別
      墅買東西吃，下午二、三時，我們邊開邊吃西瓜，告訴人
      戊○○就騎機車過來，說我們會不會開車，開這麼慢，被
      告己○○就回答說開慢一點是不可以嗎？我們就將車子停
      下來，我們下車沒有講什麼，只是吵架，被告己○○拿鋁
      棒打告訴人戊○○，我徒手打告訴人戊○○的嘴巴，打完
      我們要離開，發現車門被機車倒下撞到受損，我問要不要
      賠償，當時被告己○○有打電話給車行，要換一個門，當
      時有說要賠三十萬元，他們說沒有那麼多，我有跟他們說
      如果現在沒有錢，可以打電話找朋友替他們處理，後來改
      十五萬元，他們也說好，在車上被告己○○有拿出來嚇他
      們，被告己○○說如果不賠門的話，讓我劃一刀，我就講
      有槍，我是要嚇他們，要他們趕快跟我們處理，後來告訴
      人甲○○就說他提款機有三萬元要賠我們，共拿了八萬四
      千元，被告己○○叫他們簽本票等語（見偵查卷第三七至
      三八頁）。九十七年九月十六日本院準備程序時供述：
      九十七年五月十九日下午我坐被告己○○的車，告訴人戊○○突然來副駕駛座我坐的位置旁的窗戶邊，當時我窗戶
      是全部開著，一邊騎車一邊用臺語說，開那麼慢是在開啥
      小，被告己○○就回他說「不然是在說啥小」，被告己○○就把車子停下來，當時告訴人戊○○的機車就停在車子
      的右後車門旁邊，我一下車就與告訴人戊○○打架，被告
      己○○看我個子比較小，可能打輸，所以就拿鋁棒下車，
      我就站到旁邊，換被告己○○打告訴人戊○○，被告己○○打告訴人戊○○約七、八下，打完告訴人廖閾喬我們馬
      上就要上車走了，突然才看到被告己○○右後車門有損壞
      ，我們也不知道是何時損壞的，開車出門時車門是好的，
      且當時被害人戊○○的機車倒在我們車旁，且機車手把有
      車子的黑色的漆，所以我們才認為是告訴人戊○○撞的，
      但我們不知道是何時撞的，才問告訴人戊○○要不要賠償
      ，告訴人戊○○說他要賠償，當時因為在慢車道，後面擋
      到很多車子，很多人按喇叭，我就說上車講賠償的事情，
      告訴人甲○○說要上車可不可以，我就說可以，當時在還
      沒有上車前，我與被告己○○都有問告訴人戊○○要不要
      賠償，告訴人戊○○都有答應要賠償，但都沒有說到要如
      何賠償，告訴人二人就一起上車，他們二人的機車就丟在
      現場。上車後被告己○○說他要打電話問車行問看看多少
      錢，己○○打電話問車行朋友要多少錢，並要被害人賠償
      車門就好了，但打了兩、三次都沒有人接電話而打不通，
      所以我就叫告訴人戊○○要賠錢，我半開玩笑說叫告訴人
      戊○○賠一臺新的車子一百萬元也不過份，我當時情緒已
      經緩和下來了，所以才這樣說，告訴人戊○○說要賠償，
      但告訴人戊○○與甲○○都一直說沒有錢，因為我不知道
      賠償金額多少且本來想說被害人可能會殺價，所以我叫他
      們要賠償十五萬元，結果沒有想到被害人都沒有殺價就答
      應，我當天有急用錢而缺三萬元，這是我自己要用的，沒
      有要交給他人使用，我就叫他們去借錢來賠，他們說他們
      沒有地方借錢也沒有打電話，我說沒有得借也要賠償，不
      能就此作罷，過一會，被告己○○很生氣，就從駕駛座拿
      出藍波刀用台語向被害人二人說不要賠沒有關係，但要給
      他殺一刀就好了，被害人二人就都說提款卡裡面有錢，但
      沒有說有多少錢，說要領給我們可不可以，我就說可以，
      我們就去找有提款機的便利商店，找了好幾間都沒有，後
      來才找到一間便利商店但我不知道那裡是哪裡，到了之後
      ，我先下車，告訴人戊○○跟在我後面，告訴人戊○○領
      他與告訴人甲○○的錢後，因為我急用三萬元，所以我就
      拿三萬元放在口袋就上車，其他的錢我拿給被告己○○等
      語（見本院卷第五二頁）。可知被告己○○、庚○○對於
      大部分經過與告訴人戊○○、甲○○為相同之陳述，但對
      於關鍵事項：如何使告訴人戊○○、甲○○上車，在
      車上如何持刀逼使告訴人戊○○、甲○○籌錢等案發經過
      之供述則均避重就輕，並與告訴人二人上開證述及被告己○○前揭供述相佐，故被告己○○、庚○○之辯解未控制
      告訴人二人行動自由，及未脅迫至使告訴人二人交付贖款
      云云尚難採信。
  ４、按「不法所有」云者，除係違反法律之強制或禁止規定者
      外；其移入自己實力支配管領之意圖，違反公共秩序或善
      良風俗，以及逾越通常一般之人得以容忍之程度者，亦包
      括在內（最高法院九十三年度臺上字第九十四號、九十四
      年度臺上字第五一九四號、八十三年度臺上字第五四三七
      號判決可資參照）。換言之，是否應給予「不法」之評價
      ，在於以公序良俗之社會通念，此種得到財物之行為，其
      取得之手段是否逾越一般人可容忍之範圍為標準。查被告
      己○○、庚○○雖以與告訴人戊○○有上開車輛受損之賠
      償糾紛而向告訴人二人要求付款，已如前述；惟查，被告
      己○○、庚○○與告訴人間，僅爭執上開自用小客車右後
      車門二個凹洞，是否為告訴人戊○○造成，有臺灣臺中地
      方法院檢察署九十七年六月二十八日勘驗筆錄及照片四張
      附卷可按（見偵查卷第六八至七十頁）。且縱使更新車門
      ，其費用亦不過一、二萬元，業據證人丁○○於九十七年
      八月二十一日結證稱：被告己○○有打電話給伊，問一個
      車門多少錢，伊有跟被告己○○講大約一、二萬元等語（
      見偵查卷第一一五頁，本院卷第一○九頁），則被告己○○、庚○○明知修理車門所費僅約二萬元，仍向告訴人戊○○、甲○○勒贖高達三十萬元之金額，參以被告己○○
      、庚○○均自承當時卻有藉機揩油之意思（見本院卷第五
      一頁背面、一七七頁背面），則被告己○○、庚○○既明
      知車門之價值僅約二萬元，竟向告訴人強索一百萬元，再
      降為三十萬元，就超過車門價值之部分，仍係不法所有，
      應堪認定，從而足證被告二人確以藉端向告訴人二人取得
      不法所有之犯意至明。
  ５、此外復有臺新銀行自動櫃員機交易明細表二張、告訴人戊○○所有之彰化銀行帳戶及告訴人甲○○所有之臺灣企銀
      北屯分行帳戶存摺影本各一份、本案查獲地點之電子地圖
      一張、查扣物品照片共十張、車輛照片一張、行動電話之
      通話紀錄照片一張、本案車號七一二五─ＥＭ號自小客車
      與ＳＰＪ─二七五號機車之行車示意圖二張、行動電話0
      000000000號於九十七年五月十九日之雙向通聯
      紀錄、彰化銀行沙鹿分行九十七年九月十一日彰沙字第二
      四五四號函及九十七年九月二十四日彰沙字第二五五三號
      函各一份、臺灣中小企業銀行北屯分行九十七年九月十八
      日北屯字第二五七八號函一份、臺新國際商業銀行九十七
      年十月七日臺新作文字第九七一四五五○號函一份附卷（
      見警卷第三四至三七、五六至五八頁，偵查卷第八九、九
      十、九六，本院卷第五六至五八、七六至七七、九四、九
      五頁），及鋁棒一支、藍波刀一支、告訴人戊○○簽發並
      由告訴人甲○○背書之本票二張、告訴人戊○○、甲○○
      簽立之保證書一張、證件影本一張（含告訴人戊○○身分
      證正反面影本各一張、告訴人甲○○重型機車駕駛執照正
      反面影本各一張）扣案可資佐證。
  ６、綜上所述，被告己○○、庚○○於上開時地確有強押告訴
      人戊○○、甲○○上車，並要求告訴人二人付款一百萬元
      ，嗣後降為三十萬元，由告訴人二人交付之現金八萬四千
      ，及簽發面額計二十一萬六千元之本票二紙後，始釋放告
      訴人戊○○、甲○○等事實，從而其二人上開擄人勒贖之
      犯行洵堪認定。
二、論罪科刑
（一）按刑法第三百四十七條第一項之意圖勒贖而擄人罪，係以
      意圖勒贖而擄人為構成要件，其犯罪態樣，係將被害人置
      於行為人實力支配之下，以便向被害人或其關係人勒索財
      物，因此擄人勒贖罪為妨害自由與恐嚇取財之結合犯，且
      以勒贖之意圖而將被擄人至於行為人實力支配之下，即屬
      既遂，被告於犯罪實施中縱有妨害自由、恐嚇情事，仍為
      原擄人勒贖行為之一部，另使人行無義務之事，亦為妨害
      自由所吸收均不另論罪（最高法院八十八年度臺上字第四
      三二○號、八十三年度臺上字第四一五七號、七十九年度
      臺上字第一六六號判決、八十年度臺上字第二八三九號判
      決可資參照）。本件被告己○○與庚○○二人既就擄人勒
      贖犯行，以脅迫之方法將告訴人戊○○、甲○○置於其等
      實力支配之下後，再命告訴人戊○○、甲○○交付贖款，
      以為換取人身自由之代價，至使其二人交付現金八萬四千
      元現金贖款，並簽發二十一萬六千元本票二紙及保證書一
      份，而為無義務之事，顯然構成擄人勒贖犯行（而被告二
      人此部分妨害自由及恐嚇取財之行為，揆諸前開判決意旨
      ，已包含於意圖勒贖而擄人之罪質之中，使人行無義務之
      事，則經吸收後，均不另論罪）。故核被告己○○、庚○○所為，均係犯刑法第二百七十七條第一項之傷害罪、第
      三百四十七條第一項之擄人勒贖罪。
（二）被告二人所犯上開二罪，均有犯意聯絡、行為分擔，為共
      同正犯。
（三）另查告訴人戊○○、甲○○獲釋後，於翌日即九十七年五
      月二十日上午十一時二十七分許，即至臺中市警察局第六
      分局協和派出所報案，並製作筆錄，而使有偵查犯罪權限
      之機關人員乙○○知悉有上開犯罪行為後，被告己○○旋
      於同日夜間十一時許，駕駛前開自用小客車行經臺中縣沙
      鹿鎮○○路與英才路口處時，為臺中市警察局第六分局協
      和派出所警員乙○○見其行跡可疑，予以盤查後，經被告
      己○○同意搜索，當場發現被告己○○持有鋁棒一支、藍
      波刀一支、本票二張、證件影本一張、保證書一張時，被
      告己○○僅向乙○○警員稱係與人發生車禍而取得，並未
      供述係上開犯罪而取得，且乙○○警員因被告持有之鋁棒
      已打過之痕跡，且與該所受理之上開案件聯想後，對被告
      己○○產生懷疑後，打電話向告訴人查詢確認，經由告訴
      人告知後，方知悉本案發生經過等情，業據證人乙○○證
      述明確（見本院卷第一六三頁背面至一六五頁），並有臺
      中市警察局第六分局九十七年十一月十一日中分六警偵字
      第○九七○○三九六五五號函一份附卷可佐（見本院卷第
      一三二至一四八頁），故被告己○○雖於九十七年五月二
      十一日警詢時有坦承犯行，但尚不符自首之要件而得予減
      刑之情形，附此敘明。
（四）又被告二人以一擄人勒贖行為，同時侵害告訴人二人法益
      ，屬同種想像競合，應依刑法第五十五條之規定，各從一
      重擄人勒贖處斷。
（五）被告二人所犯上開傷害及擄人勒贖罪間，犯意各別，罪名
      不同，均應分論併罰。
（六）被告己○○前於九十五年間因施用毒品案件，於九十五年
      二月七日經國防部中部地方軍事法院以九十五年度訴字第
      十五號判決處有期徒刑一年，於同年二月二十七日確定，
      甫於九十六年二月十五日縮刑期滿執行完畢，有臺灣高等
      法院文告前案紀錄表在卷可按。其於有期徒刑執行完畢後
      ，五年內故意再犯本件有期徒刑以上之二罪，為累犯，除
      擄人勒贖罪法定刑為死刑或無期徒刑部分不得加重以外，
      均應依法加重其刑。
（七）又刑法第三百四十七條第五項規定犯擄人勒贖罪「未經取
      贖而釋放被害人者，得減輕其刑」，必須於未經取贖前，
      任意終止勒贖之意思，而恢復被害人之行動自由，始屬相
      當。換言之刑法第三百四十七條第五項前段所謂未經取贖
      而釋放被害人，係指犯擄人勒贖之罪，未經取贖，行為人
      自動終止勒贖之意思而釋放被擄人而言，如已取得部分贖
      款，或與被擄人談妥條件，將被擄人釋放，限令其於一定
      期間籌款交付者，其釋放既非出於自動終止勒贖之意思，
      即與該條項規定不合（最高法院七十九年度臺上字第三五
      三四號、八十年度臺上字第二八○九號判決參照）。查本
      件被告二人在告訴人二人簽寫將給付之餘款二十一萬六千
      元款項而未實際取得贖款（現金）之前，將告訴人二人釋
      回等情，業如前述，則被告二人釋放告訴人二人之前既已
      取得部分贖款，而與刑法第三百四十七條第五項前段之規
      定不合；但查被告二人確於取得告訴人二人部分贖款後、
      警方查悉犯行前，即刻釋放告訴人二人，期間復未對告訴
      人凌虐、施暴，核被告二人情節尚非嚴重，爰依同法第三
      百四十七條第五項後段規定，各減輕其刑，並就被告己○○部分，先加重後減輕之。
（八）爰審酌被告己○○有違反毒品危害防制條例、槍砲彈藥刀
      械管制條例、竊盜等前科，被告庚○○有違反懲治盜匪條
      例、脫逃、竊盜、偽造文書、槍砲彈藥刀械管制條例等前
      科，有臺灣高等法院被告前案紀錄表在卷可考，素行均欠
      端，且渠二人均為成年人，當有辨明是非之能力，竟因行
      車糾紛，即聯手毆打告訴人戊○○，而其二人復年輕力壯
      ，卻不知以己力賺取財物，於毆打告訴人戊○○後，竟另
      行起意共同意圖勒贖而強擄告訴人戊○○、甲○○，使之
      惶恐莫甚，造成心理難以抹滅之傷害，其等犯行危害社會
      治安、破壞社會秩序甚鉅，及犯後均坦承傷害犯行，但就
      擄人勒贖部分仍避重就輕，難認犯罪後態度良好，併斟酌
      被告二人犯罪之動機、目的、手段等一切情狀，分別量處
      如主文所示之刑，並均定應執行刑，以示儆懲。
（九）扣案之鋁棒一支、藍波刀一支，均為被告己○○所有（起
      訴書誤載藍波刀為被告庚○○所有），業據被告己○○供
      述在卷（見警卷第八頁，本院卷第五一、一六六頁），且
      分別於犯上開傷害罪及擄人勒贖罪所用之物；而扣案之本
      票二紙、保證書一紙、證件影本一張（含告訴人戊○○身
      分證正反面影本各一張、告訴人甲○○重型機車駕駛執照
      正反面影本各一張），則均為被告己○○、庚○○因犯擄
      人勒贖罪所得之物，爰分別依刑法第三十八條第一項第二
      款、第三款之規定，予以宣告沒收。
據上論斷，應依刑事訴訟法第二百九十九條第一項前段，刑法第
二十八條、第二百七十七條第一項、第三百四十七條第一項、第
五項後段、第五十五條、第五十一條第五款、第四十七條第一項
、第三十八條第一項第二款、第三款，刑法施行法第一條之一，
判決如主文。
本案經檢察官丙○○到庭執行職務。
中    華    民    國    97    年    12    月    30    日
                  刑事第九庭  審判長法  官  施慶鴻
                                    法  官  楊萬益
                                    法  官  莊秋燕
以上正本證明與原本無異。
如不服本判決應於收受判決後十日內向本院提出上訴書狀，並應
敘述具體理由；其未敘述上訴理由者，應於上訴期間屆滿後二十
日內向本院補提理由書（均須按他造當事人之人數附繕本）「切
勿逕送上級法院」。
                                    書記官  顏督訓
中    華    民    國    97    年    12    月    30    日
附錄論罪科刑法條：
中華民國刑法第二百七十七條
（普通傷害罪）
傷害人之身體或健康者，處三年以下有期徒刑、拘役或一千元以
下罰金。
犯前項之罪因而致人於死者，處無期徒刑或七年以上有期徒刑；
致重傷者，處三年以上十年以下有期徒刑。
中華民國刑法第三百四十七條
（擄人勒贖罪）
意圖勒贖而擄人者，處死刑、無期徒刑或七年以上有期徒刑。
因而致人於死者，處死刑、無期徒刑或十二年以上有期徒刑；致
重傷者，處死刑、無期徒刑或十年以上有期徒刑。
第一項之未遂犯罰之。
預備犯第一項之罪者，處二年以下有期徒刑。
犯第一項之罪，未經取贖而釋放被害人者，減輕其刑；取贖後而
釋放被害人者，得減輕其刑。


司法院資訊處製作；財團法人民間司法改革基金會備份。
